---
title: "Final Project Dibimbing.id- EDA & RFM Brazilian E-commerce" by Maulana Yusuf
---

***Data Preparation

```{r}
#Load the Library
library(readr)
library(ggplot2)
library(dplyr)
library(lubridate)
library(rfm)
```

```{r}
#Read all data
product_category_name_translation <- read_csv ("product_category_name_translation.csv")
olist_orders_dataset <- read_csv("olist_orders_dataset.csv")
olist_order_payments_dataset <- read_csv("olist_order_payments_dataset.csv")
olist_order_items_dataset <- read_csv("olist_order_items_dataset.csv")
olist_customers_dataset <- read_csv("olist_customers_dataset.csv")
olist_seller_dataset <- read_csv("olist_sellers_dataset.csv")
olist_products_dataset <- read_csv("olist_products_dataset.csv")

```

```{r}
#joining datasets
olist_dataset <- olist_customers_dataset%>%
  inner_join(olist_orders_dataset, by = "customer_id")%>%
  inner_join(olist_order_items_dataset, by = "order_id")%>%
  inner_join(olist_seller_dataset, by= "seller_id")%>%
  inner_join(olist_order_payments_dataset, by = "order_id")%>%
  inner_join(olist_products_dataset, by = "product_id")%>%
  inner_join(product_category_name_translation, by= "product_category_name")
```


```{r}
#melihat keseluruhan data untuk menentukan column mana yang akan dipakai
olist_dataset

```
```{r}
sum(is.na(olist_dataset))
```
```{r}
summary(olist_dataset)
```
#missing value banyak terdapat di order_delivered_customer_date dan order_delivered_carrier_date. karena kita tidak akan memakai kolom itu untuk pembahasan kali ini, maka kita tidak perlu mengatasi baris yang memiliki missing value



```{r}
#memilih column yang akan dipakai
olist_data <- olist_dataset%>%
  select(customer_unique_id, customer_city, customer_state, order_id, order_status, order_purchase_timestamp, order_item_id, seller_id, price, payment_type, payment_installments,product_category_name_english)

olist_data
```


```{r}
sum(is.na(olist_data))

```


```{r}
glimpse(olist_data)
```

```{r}

#change format
olist_data$order_purchase_timestamp <- as.Date(olist_data$order_purchase_timestamp)

```




```{r}
#check the contents of order_status column
olist_data%>%
  count(order_status)%>%
  arrange(desc(n))%>%
  mutate(percentage= n/sum(n)*100)
  
```
#canceled and unavailable tidak kita gunakan kali ini karena hanya menggunakan pembelian
```{r}
#mendrop canceled dan unavailable pada kolom order status
olist_data <- olist_data%>%
  filter(order_status!= "canceled"& order_status!="unavailable")
```





*EXPLORATORY DATA ANALYSIS

#Menghitung nilai GMV 
```{r}
#dikarenakan payment value berbeda dengan GMV maka kita menghitung GMV nya
olist_data <- olist_data%>%
  mutate(GMV= order_item_id*price)
```


```{r}
#Menghitung nilai GMV bulanan, dikarenakan pada 2018 bulan 09 baru berjalan 3 hari maka kita akan filter
olist_data%>%
  filter(order_purchase_timestamp <= "2018-08-30")%>%
  group_by(month= floor_date (order_purchase_timestamp, "month"))%>%
  summarise(GMV= sum(GMV)) -> Monthly_GMV



#create line plot to check GMV monthly
Monthly_GMV%>%
ggplot(aes(x=month,y=GMV))+
geom_line(color='blue')+ theme_bw()
```
#GMV memiliki kenaikan yang pesat mulai pada tanggal 2017-01-01, tetapi pada 3 bulan terakhir nilai GMV menurun. memiliki puncak penjualan pada november 2017, naik sekitar 54% dari bulan sebelumnya. jadi strategi yang digunakan pada bulan sebelumnya terbukti efektif dan dapat dilakukan kembali


```{r}
olist_data%>%
  count(customer_unique_id)
```


```{r}
#Create total category product sales
olist_data%>%
  group_by(product_category_name_english)%>%
  summarise(total_gmv= sum(GMV)) -> total_GMV_product
  
#select best 10 category product
 total_GMV_product%>%
  arrange(desc(total_gmv))%>%
  mutate(percent= total_gmv/sum(total_gmv)*100)%>%
   head(10) -> top_GMV_product
   

top_GMV_product


#create barplot
top_GMV_product%>%
ggplot(aes(y=reorder(product_category_name_english,percent),x=percent,fill=product_category_name_english,label=percent))+
    geom_bar(stat='identity')+
geom_text(aes(x=2,label=round(percent,2), hjust=-0.05))+
theme(legend.key.size = unit(0.5, 'cm'),legend.text = element_text(size=10))
```


```{r}
#count cutomer state
olist_data%>%
  count(customer_state)%>%
  mutate(percent=n/sum(n)*100)%>%
  arrange(desc(percent))

```
top 5 country menyumbangkan kurang lebih 77% dari total order




```{r}
#select top 5 country
Target <- c("SP", "RJ", "MG", "RS", "PR")
olist_data%>%
  filter(customer_state %in% Target)->top_country
```

```{r}
#count customer city
top_country%>%
  count(customer_city)%>%
  mutate(percent=n/sum(n)*100)%>%
  arrange(desc(percent))
```
customer sao paulo dan rio de janeiro menyumbangkan sekitar 29% dari seluruh order di 5 top country. atau sekitar 22% dari seluruh order di platform







```{r}
#Menghitung GMV dari tiap seller
olist_data%>%
  group_by(seller_id)%>%
  summarise(GMV=sum(GMV))%>%
  arrange(desc(GMV))%>%
  mutate(cumulative=(cumsum(GMV)))%>%
  mutate(cum_percent=round(cumulative/sum(GMV)*100,2))->seller_gmv

```



```{r}
#membuat kolom baru untuk kelompok kelas seller
#untuk penamaan kelas sellernya kita lihat secara manual 
seller_rank <- seller_gmv%>%
  mutate(seller_class= case_when( cum_percent<=20 ~"17 seller", cum_percent <= 40  & cum_percent >=20.01 ~"56 seller", cum_percent<=60 & cum_percent>=40.01 ~" 138 Seller", cum_percent<=80 & cum_percent>=60.01 ~ "320 seller ", TRUE~"2459 seller" ))


seller_rank
```
# dari total 2990 seller :
#1-17 top seller memberikaan sekitar 20% dari total GMV
#1-73 top seller memberikan sekiar 40% dari total GMV
#1-211 top seller memberikan sekitar 60% dari total GMV
#1-531 top seller memberikan sekitar 80% dari toal GMV


```{r}
#vISUALISASI

#membagi menjadi 5 kelas

seller_rank%>%
 group_by(seller_class)%>%
  summarise(total_sales=sum(GMV))%>%
  mutate(percent= total_sales/ sum(total_sales)*100)->five_class_seller

#membuat visualisasi
five_class_seller%>%
   ggplot(aes(x = "", y = total_sales, fill = seller_class)) +
  geom_col() +
 #membuat jadi pie chart
  coord_polar(
    theta = "y", 
    start = 0
  ) + 
  #menambahkan text angka pada pie chart
  geom_text(aes(x=1.2 ,label = round(percent, 2)) , position = position_stack(vjust =0.5))+
  theme_void()
```
penjualan 16 top seller hampir sama dengan 2459 seller 



```{r}
#counting payment type
olist_data%>%
  count(payment_type)
```

```{r}
#melihat produk yang paling laku dengan menggunakan credit card
olist_data%>%
  filter(payment_type== "credit_card")%>%
  count(product_category_name_english)%>%
  arrange(desc(n))

```



```{r}
#melihat produk yang paling laku dengan menggunakan credit card
olist_data%>%
  filter(payment_type== "boleto")%>%
  count(product_category_name_english)%>%
  arrange(desc(n))

```









*** MODELING ***



```{r}
#Sellect data for modelling
data <- olist_data%>%
  select(order_purchase_timestamp , customer_unique_id, order_item_id,order_id,
         price,payment_value= 'GMV')

#menentukan analysis date.. anggap saja kita menganalisis 
analysis_date <- as.Date('2018-09-06')
```


```{r}
#membuat data untuk dilakukan permodelan
data_rfm <- data%>%
  mutate(total_price= order_item_id*price)%>%
  group_by(customer_unique_id)%>%
  summarise(revenue=sum(price),
    last_time= max(order_purchase_timestamp), 
    total_order= n(),
    recency_days=as.numeric(as.Date('2018-09-06')- max(order_purchase_timestamp)))

data_rfm
  
```

```{r}
#membuat tabel rfm menggunakan fungsi "rfm_table_customer" dari package rfm
rfm_result <-
  rfm_table_customer(data=data_rfm, customer_id= customer_unique_id, 
                     n_transactions = total_order, recency_days, 
                     revenue,recency_bins = 5,
                     frequency_bins = 5,
                     monetary_bins = 5, analysis_date)

rfm_result
```

```{r}
rfm_heatmap(rfm_result)
```
#nilai Frequency hanya ada 1 dan 5, itu menandakan bahwa perbandingan jumlah konsumen yang order 1x dengan returning customer tidak seimbang

```{r}
rfm_bar_chart(rfm_result)
```
#frequency 1 memiliki jumlah jauh lebih banyak dari frequency 5
#pada frequency 5, jumlah monetary makin tinggi..


```{r}
rfm_fm_plot(rfm_result)

```
#banyak outlier, data cenderung terpusat pada frequency rendah dan monetary rendah
# makin tinggi frequenci, jumlahnya customeernya makin dikit
#nilai monetary yang tinggi cenderung ada pada nilai frequency > 1



```{r}
rfm_histograms(rfm_result)
```
```{r}
rfm_order_dist(rfm_result)
```

```{r}
rfm_rm_plot(rfm_result)
```

```{r}
rfm_rf_plot(rfm_result)
```



#membagi segment customer
#nilai 2 menandakan lebih baik dari nilai 1
- Best customer         : R=5         F=5           M=5       # semuanya 1
- Loyal customer        : R=3-5       F=5,          M=1-5     # R=3-5 dan F = 5
- Potential customer    : R=1-5,      F=1-5,        M=3-5     # M= 3-5
- New customer          : R=43-5,     F=1,          M= 1-5    # R= 4-5
- Almost lost           : R=2-3,      F=1-5,        M= 1-5    # R= 2-3
- Lost Customer         : R= 1-2      F= 1-5        M= 1-5    # R= 1-2, M= 1-5
- Lost Cheap customer   : R= 1-2,     F= 1          M= 1-2    # Semuanya 1


```{r}
segment_names <- c("Best Customers", "Loyal Customers", "Potential Customers", 
  "New Customers", "Almost Lost Customers", "Lost Customers", "Lost Cheap Customers" )

recency_lower <-   c(5, 3, 1, 4, 2, 1, 1)
recency_upper <-   c(5, 5, 5, 5, 3, 2, 1)
frequency_lower <- c(5, 5, 1, 1, 1, 5, 1)
frequency_upper <- c(5, 5, 1, 5, 5, 5, 1)
monetary_lower <-  c(5, 1, 2, 1, 1, 1, 1)
monetary_upper <-  c(5, 5, 5, 5, 5, 5, 1)

```


```{r}
#menyimpan hasil segmentation
segmentation <-  rfm_segment(rfm_result, segment_names, recency_lower, recency_upper,
frequency_lower, frequency_upper, monetary_lower, monetary_upper)

segmentation
```

```{r}
segmentation%>%
  filter(segment== "Others")
```


```{r}
#Viasualisasi segment
segmentation%>%
  count(segment)%>%
  mutate(percent= n/sum(n)*100)->segment_count


segment_count


segment_count%>%
  ggplot(aes(y= reorder(segment,percent), x= n, fill= segment, label=percent))+
  geom_bar(stat='identity')+
  geom_text(aes(x=2,label=round(percent,2), hjust=-0.05))+
theme(legend.key.size = unit(0.5, 'cm'),legend.text = element_text(size=10))
  
```


```{r}
rfm_plot_median_monetary(segmentation)
```

```{r}
rfm_plot_median_recency(segmentation)
```

```{r}
rfm_plot_median_frequency(segmentation)

```

```{r}
#create dataframe segment customer for preparation inner join
segment_customer <- segmentation%>%
  select('customer_id', 'segment')
```


```{r}
#combining data order and data segment customer
data_segment <- olist_data%>%
  inner_join(segment_customer, by = c("customer_unique_id" = "customer_id"))

```


```{r}
sum(is.na(data_segment))
```



#Check Potential Customers
```{r}
data_segment%>%
  filter(segment =="Potential Customers")%>%
  group_by(product_category_name_english)%>%
  summarise(total_gmv= sum(GMV))%>%
  arrange(desc(total_gmv))->total_GMV_Category_Potential_Customers


#select best 10 category product
 total_GMV_Category_Potential_Customers %>%
  arrange(desc(total_gmv))%>%
  mutate(percent= total_gmv/sum(total_gmv)*100)%>%
   head(10) -> top_GMV_Category_Potential_Customers
   

top_GMV_Category_Potential_Customers


#create barplot
top_GMV_Category_Potential_Customers%>%
ggplot(aes(y=reorder(product_category_name_english,percent),x=percent,fill=product_category_name_english,label=percent))+
    geom_bar(stat='identity')+
geom_text(aes(x=2,label=round(percent,2), hjust=-0.05))+
theme(legend.key.size = unit(0.5, 'cm'),legend.text = element_text(size=10))
```


#Check Almost Lost Customers
```{r}
data_segment%>%
  filter(segment =="Almost Lost Customers")%>%
  group_by(product_category_name_english)%>%
  summarise(total_gmv= sum(GMV))%>%
  arrange(desc(total_gmv))->total_GMV_Category_Almost_Lost


#select best 10 category product
 total_GMV_Category_Almost_Lost %>%
  arrange(desc(total_gmv))%>%
  mutate(percent= total_gmv/sum(total_gmv)*100)%>%
   head(10) -> top_GMV_Category_Almost_Lost
   

top_GMV_Category_Almost_Lost


#create barplot
top_GMV_Category_Almost_Lost%>%
ggplot(aes(y=reorder(product_category_name_english,percent),x=percent,fill=product_category_name_english,label=percent))+
    geom_bar(stat='identity')+
geom_text(aes(x=2,label=round(percent,2), hjust=-0.05))+
theme(legend.key.size = unit(0.5, 'cm'),legend.text = element_text(size=10))
```

#Check New Customers
```{r}
data_segment%>%
  filter(segment =="New Customers")%>%
  group_by(product_category_name_english)%>%
  summarise(total_gmv= sum(GMV))%>%
  arrange(desc(total_gmv))->total_GMV_Category_New_Customers


#select best 10 category product
 total_GMV_Category_New_Customers %>%
  arrange(desc(total_gmv))%>%
  mutate(percent= total_gmv/sum(total_gmv)*100)%>%
   head(10) -> top_GMV_Category_New_Customers
   

top_GMV_Category_New_Customers


#create barplot
top_GMV_Category_New_Customers%>%
ggplot(aes(y=reorder(product_category_name_english,percent),x=percent,fill=product_category_name_english,label=percent))+
    geom_bar(stat='identity')+
geom_text(aes(x=2,label=round(percent,2), hjust=-0.05))+
theme(legend.key.size = unit(0.5, 'cm'),legend.text = element_text(size=10))
```

#Check Loyal Customer
```{r}
data_segment%>%
  filter(segment =="Loyal Customers")%>%
  group_by(product_category_name_english)%>%
  summarise(total_gmv= sum(GMV))%>%
  arrange(desc(total_gmv))->total_GMV_Category_Loyal_Customers


#select best 10 category product
 total_GMV_Category_Loyal_Customers %>%
  arrange(desc(total_gmv))%>%
  mutate(percent= total_gmv/sum(total_gmv)*100)%>%
   head(10) -> top_GMV_Category_Loyal_Customers
   

top_GMV_Category_Loyal_Customers


#create barplot
top_GMV_Category_Loyal_Customers%>%
ggplot(aes(y=reorder(product_category_name_english,percent),x=percent,fill=product_category_name_english,label=percent))+
    geom_bar(stat='identity')+
geom_text(aes(x=2,label=round(percent,2), hjust=-0.05))+
theme(legend.key.size = unit(0.5, 'cm'),legend.text = element_text(size=10))
```


#Check Lost Cheap Customer
```{r}
data_segment%>%
  filter(segment == "Lost Cheap Customers")%>%
  group_by(product_category_name_english)%>%
  summarise(total_gmv= sum(GMV))%>%
  arrange(desc(total_gmv))->total_GMV_Category_Lost_Cheap


#select best 10 category product
 total_GMV_Category_Lost_Cheap %>%
  arrange(desc(total_gmv))%>%
  mutate(percent= total_gmv/sum(total_gmv)*100)%>%
   head(10) -> top_GMV_Category_Lost_Cheap
   

top_GMV_Category_Lost_Cheap


#create barplot
top_GMV_Category_Lost_Cheap%>%
ggplot(aes(y=reorder(product_category_name_english,percent),x=percent,fill=product_category_name_english,label=percent))+
    geom_bar(stat='identity')+
geom_text(aes(x=2,label=round(percent,2), hjust=-0.05))+
theme(legend.key.size = unit(0.5, 'cm'),legend.text = element_text(size=10))
```




#Check Lost Customers
```{r}
data_segment%>%
  filter(segment =="Lost Customers")%>%
  group_by(product_category_name_english)%>%
  summarise(total_gmv= sum(GMV))%>%
  arrange(desc(total_gmv))->total_GMV_Category_Lost_Customers


#select best 10 category product
 total_GMV_Category_Lost_Customers%>%
  arrange(desc(total_gmv))%>%
  mutate(percent= total_gmv/sum(total_gmv)*100)%>%
   head(10) -> top_GMV_Category_Lost_Customers
   

top_GMV_Category_Lost_Customers


#create barplot
top_GMV_Category_Lost_Customers%>%
ggplot(aes(y=reorder(product_category_name_english,percent),x=percent,fill=product_category_name_english,label=percent))+
    geom_bar(stat='identity')+
geom_text(aes(x=2,label=round(percent,2), hjust=-0.05))+
theme(legend.key.size = unit(0.5, 'cm'),legend.text = element_text(size=10))
```



#Best Customers
```{r}
data_segment%>%
  filter(segment =="Best Customers")%>%
  group_by(product_category_name_english)%>%
  summarise(total_gmv= sum(GMV))%>%
  arrange(desc(total_gmv))->total_GMV_Category_Best_Customers


#select best 10 category product
 total_GMV_Category_Best_Customers%>%
  arrange(desc(total_gmv))%>%
  mutate(percent= total_gmv/sum(total_gmv)*100)%>%
   head(10) -> top_GMV_Category_Best_Customers
   

top_GMV_Category_Best_Customers


#create barplot
top_GMV_Category_Best_Customers%>%
ggplot(aes(y=reorder(product_category_name_english,percent),x=percent,fill=product_category_name_english,label=percent))+
    geom_bar(stat='identity')+
geom_text(aes(x=2,label=round(percent,2), hjust=-0.05))+
theme(legend.key.size = unit(0.5, 'cm'),legend.text = element_text(size=10))
```














































